臺灣高等法院刑事判決　　　　　　　　　　　　　九十三年度上訴字第二七五○號
　　上　訴　人　臺灣桃園地方法院檢察署檢察官
　　被　　　告　甲○○
　　選任辯護人　張靜律師
　　被　　　告　乙○○
右上訴人因被告等違反著作權法等案件，不服台灣桃園地方法院九十一年度訴字第六
九三號，中華民國九十三年七月二十日第一審判決（起訴案號：台灣桃園地方法院檢
察署九十年度偵字第七七四三號）提起上訴，本院判決如左：
    主  文
原判決關於乙○○公訴不受理部分撤銷。
乙○○被訴違反著作權法部分，無罪。
其他上訴駁回。
    理  由
一、公訴意旨略以：被告甲○○明知ＶＩＲＵＳ（中文譯名異形總動員）、ＭＯＲＴ
    ＡＬ．ＫＯＭＢＡＴ（中文譯名魔宮帝國）、ＬＯＳＴ．ＩＮ．ＳＰＡＣＥ（中
    文譯名、ＬＩＳ太空號）、ＴＨＥ．ＣＯＲＲＵＰＴＯＲ（中文譯名魔鬼英豪）
    等影片之著作權，分別為美商環球影片股份有限公司（下稱美商環球公司）、美
    商新線製作股份有限公司（下稱美商新線公司）所享有。竟未經美商環球公司、
    美商新線公司之授權，擅自重製上開影片之泰語版影音光碟（ＶＣＤ），而侵害
    環球公司、新線公司之著作權，再由被告乙○○負責銷售，販賣前開光碟予臺灣
    地區之泰籍人士。因認被告甲○○涉有修正前行為時著作權法第九十一條第二項
    、第九十三條第三款之罪嫌、被告乙○○涉有修正前行為時著作權法第九十三條
    第三款之罪嫌。
二、公訴人認被告等犯罪，係以告訴人之指訴，被告等又未能提出其合法授權之權利
    來源，並有盜版影音光碟ＬＯＳＴ．ＩＮ．ＳＰＡＣＥ（ＬＩＳ太空號）十九片
    、ＴＨＥ．ＣＯＲＲＵＰＴＯＲ（魔鬼英豪）二十九片、ＶＩＲＵＳ（異形總動
    員）五十五片、ＭＯＲＴＡＬ．ＫＯＭＢＡＴ（魔宮帝國）四十片扣案為其論據
    。訊據被告甲○○、乙○○均堅決否認有右揭違反著作權法犯行，被告甲○○就
    程序上辯稱：告訴人美商環球公司、美商新線公司專屬授權台灣片商為重製、散
    布，則美商公司不得為告訴，且告訴狀未經告訴人簽名及公司大小章，有違告訴
    程序云云。另就實體方面辯稱：我是西霸企業有限公司（以下稱西霸公司）負責
    人，經泰國ＡＰＳ公司授權該公司擁有上開影片泰語版在台販售，有合法之授權
    ，無犯罪之故意等語。被告乙○○辯稱：我是大船國際音樂有限公司（以下稱大
    船公司）負責人，西霸公司經泰國公司合法授權再委託大船公司經銷，並無不法
    等語。
三、程序方面：按九十二年七月十八日修正公布之著作權法第三十七條第一項、第四
    項規定：「著作財產權人得授權他人利用著作，其授權利用之地域、時間、內容
    、利用方法或其他事項，依當事人之約定；其約定不明之部分，推定為未授權。
    」「專屬授權之被授權人在被授權範圍內，得以著作財產權人之地位行使權利，
    並得以自己名義為訴訟上之行為。著作財產權人在專屬授權範圍內，不得行使權
    利。」同條第五項亦規定「第二項至前項規定，於中華民國九十年十一月十二日
    本法修正施行前所為之授權，不適用之。」（九十三年九月一日修正公布之著作
    權法第三十七條並未修正）公訴人起訴被告甲○○違反著作權法之著作：ＶＩＲ
    ＵＳ（異形總動員）係美商美國環球公司享有著作權之視聽著作，授權元寶利影
    視有限公司在台灣地區製作發行ＶＣＤ，ＭＯＲＴＡＬ．ＫＯＭＢＡＴ（魔宮帝
    國）、ＬＯＳＴ．ＩＮ．ＳＰＡＣＥ（ＬＩＳ太空號）、ＴＨＥ．ＣＯＲＲＵＰ
    ＴＯＲ（魔鬼英豪）則係美商新線公司享有著作權之視聽著作，分別授權東龍娛
    樂股份有限公司、中藝國際影視股份有限公司、中龍科技股份有限公司在台灣地
    區製作發行ＶＣＤ各情，有著作權證明文件（九十年度偵字第七七四三號卷第十
    九頁至第二十二頁）及告訴代理人財團法人電影及錄影著作保護基金會提出之視
    聽著作在台灣地區發行之ＶＣＤ封套影本、發行公司基本資料查詢（原審卷）影
    本在卷足稽。惟告訴人美商環球公司、美商新線公司提出刑事委任狀時間是在九
    十年四月三日，告訴代理人財團法人電影及錄影著作保護基金會，則係於九十年
    四月六日代理向法務部調查局台北市調查處提出告訴狀，九十年五月十一日繫屬
    台灣桃園地方法院檢察署檢察官偵辦，有刑事委任狀、刑事告訴狀及蓋有台灣桃
    園地方法院檢察署收文章之法務部調查局台北市調查處移送書在卷可稽。足見告
    訴人美商環球公司、美商新線公司是依據行為時即九十年十一月十二日修正施行
    之著作權法，所為授權之享有著作權之視聽著作提出告訴，不論是專屬授權或非
    專屬授權，均得以自己名義為訴訟上之行為而提出告訴。又刑事訴訟法第五十三
    條固規定：「文書由非公務員制作者，應記載年、月、日並簽名。其非自作者，
    應由本人簽名，不能簽名者，應使他人代書姓名，由本人蓋章或按指印。但代書
    之人，應附記其事由並簽名。」本件刑事告訴狀，係告訴代理人財團法人電影及
    錄影著作保護基金會受告訴人美商環球公司、美商新線公司委任，而以告訴代理
    人名義具狀提出告訴，有刑事委任狀、刑事告訴狀在卷可查，該刑事告訴狀上蓋
    有告訴代理人財團法人電影及錄影著作保護基金會及代表人郭戎之印文。民法第
    三條第二項亦規定「如有用印章代簽名者，其蓋章與簽名生同等之效力。」告訴
    人美商環球公司、美商新線公司其告訴，均為合法，自應為實體之審判。
四、實體方面：
（一）按犯罪事實應依證據認定之，無證據不得認定其犯罪事實。又不能證明被告犯
　　　罪者，應諭知無罪之判決，刑事訴訟法第一百五十四條第二項、第三百零一條
　　　第一項分別定有明文。所謂認定犯罪事實之證據，係指足以認定被告確有犯罪
　　　行為之積極證據而言，該項證據自須適合於被告犯罪事實認定，始得採為斷罪
    　資料。苟未能發現相當證據，或證據不足以證明，自不能以推測或擬制之方法
　　　，以為裁判基礎。在訴訟上用以證明事實之證據，須於通常一般之人均不致於
    　有所懷疑，而得確信其為真實之程度者，始得據以為有罪之認定，倘其證明尚
　　　未達到此一程度，而有合理之懷疑性存在，致使無從為有罪之確信時，即應為
　　　無罪之判決（最高法院二十九年上字第三一０五號、四十年台上字第八十六號
　　　七十六年台上字第四九八六號判例意旨參照）。
（二）被告甲○○為西霸公司登記之負責人，被告乙○○則係大船公司之負責人，有
      台北縣政府營利事業登記證影本、公司基本資料查詢在卷可按。被告甲○○堅
      稱：泰國ＡＰＳ公司擁有上述影片泰語版之權利，授權西霸公司在台販售，均
      由我先生伍文龍與ＡＰＳ公司ＳＡＫＣＨＡＩ洽談簽約，並支付費用，ＡＰＳ
      公司上源是ＶＩＧＩＴＡＬ公司及孟空公司等語。而經傳訊證人即西霸公司實
      際負責人伍文龍及ＡＰＳ公司之ＳＡＫＣＨＡＩ。伍文龍證稱：伊確代表西霸
      公司與ＡＰＳ公司簽約，ＡＰＳ告訴我們他的權利來自ＶＩＧＩＴＡＬ公司，
      ＶＩＧＩＴＡＬ公司則是得自孟空公司授權」（見九十年度偵字第七七四三號
      偵查卷第一五○頁背面）、「在泰國曼谷ＡＰＳ公司簽的，簽約當時甲○○不
      在場，甲○○知道我要買片子，是泰語發音要賣給臺灣泰勞，但不知影片片名
      及內容，談是要經銷片子，後來ＡＰＳ公司委託西霸公司在臺灣找ＣＤ廠壓片
      ，有關影片封面、標籤均是ＡＰＳ公司寄給西霸公司，由西霸包裝」（見原審
      卷(一)第九十九頁、第一百頁）、「（簽約取得是物品還是權利？）是物品，他
      給我們標籤，泰國方面說是標籤加上版稅是十五元，在臺灣是西霸公司包裝，
      簽約後，只告訴甲○○費用，沒有告知片子內容：：母片連標籤ＡＰＳ一次全
      部寄過來，我們是買完成品，依契約是ＡＰＳ重製，我們在臺灣幫他們找壓片
      廠，所以壓片廠也有跟ＡＰＳ聯繫：：他們公司規模不可能做盜版，我們只是
      經銷，原本他們應該在泰國交貨，因為數量比較大，所以ＡＰＳ請臺灣的廠商
      重製這些ＶＣＤ，我認為根本是真品平行輸入：：臺灣壓片廠由西霸公司去找
      ，母片ＡＰＳ寄到西霸，西霸再提供給壓片廠，壓片廠有請ＡＰＳ出合法授權
      證明，有傳真，ＡＰＳ公司告訴我說可以賣到臺灣來，因為是泰語版（見原審
      卷(二)第八頁、第十頁、第十二頁、第十四頁、第十五頁）。另證人ＡＰＳ公司
      之代表ＳＡＫＣＨＡＩ亦證稱：其有代表ＡＰＳ公司與西霸公司簽約，ＡＰＳ
      的權利來源就是ＭＯＮＧＫＯＬ．ＣＩＮＥＭＡ．ＣＯ．ＬＴＤ，ＭＯＮＧＫ
      ＯＬ授權給ＡＰＳ公司的權利，可以轉授權，有寄目錄給西霸公司，依照目錄
      的每一部片作一千張，封面一千片是ＡＰＳ製作後，同一部ＶＣＤ片子寄一千
      份封面給西霸公司，封面有ＡＰＳ的標記及完稅證明」（見原審卷第二五二頁
      、第二五五頁、第二五六頁、第二五九頁）等語。證人ＳＡＫＣＨＡＩ並提出
      經駐泰國台北經濟文化辦事處認證之ＡＰＳ公司執照影本、營利事業登記證影
      本、公司負責人
      ，本件並有ＡＰＳ與西霸公司之獨家經銷權合約中文譯本與原文泰語影本各一
      份（附有上開系爭四部影片之一百部影片目錄）、ＡＰＳ公司與ＶＩＧＩＴＡ
      Ｌ．ＣＯ．ＬＴＤ購買權與使用權之合約原文泰語、英文譯文、中文譯文各一
      份（附有上開系爭四部影片之影片目錄）、孟空電影股份有限公司之電影使用
      權許可合約書原文泰語及中文譯本各一份（附有系爭三部影片之影片目錄，見
      九十年度偵字第七七四三號卷第五十四頁至第七十四頁、第六十二頁至第七十
      四頁、第一六六頁至第一七三頁）。而原審法院勘驗扣案之ＶＩＲＵＳ（異形
      總動員）、ＭＯＲＴＡＬ．ＫＯＭＢＡＴ（魔宮帝國）、ＬＯＳＴ．ＩＮ．Ｓ
      ＰＡＣＥ（ＬＩＳ太空號）、ＴＨＥ．ＣＯＲＲＵＰＴＯＲ（魔鬼英豪）ＶＣ
      Ｄ，四部ＶＣＤ封面背面均有大船公司貼紙記明「泰國ＡＰＳ公司所有產品，
      由ＡＢＹＳＳ公司臺灣區獨家代理發行，大船公司總經銷」，封面有泰文說明
      ，封面「ＡＣＴＩＯＮ」、「ＳＣＩ─ＦＩ」（下方泰文之意思是「泰語發音
      」），四部影片封套背面均有泰文註明泰曆四十二年ＡＰＳ公司在泰國發行的
      年份（中華民國九十三年是泰曆四十八年），第一片ＶＩＲＵＳ（異形總動員
      ）第一幕出現ＡＰＳ公司字樣，並出現泰語警示語，有英文字幕，均是泰語發
      音；第二片ＬＯＳＴ．ＩＮ．ＳＰＡＣＥ（ＬＩＳ太空號），第一幕出現ＡＰ
      Ｓ公司字樣，並出現ＭＯＮＧＫＯＬ公司標誌，並有泰語警示語，沒有任何字
      幕，均是泰語發音；第三片ＴＨＥ．ＣＯＲＲＵＰＴＯＲ（魔鬼英豪），第一
      幕出現英文及泰文片名，接著有ＡＰＳ公司標誌，有泰語警示語，並出現新線
      公司標誌，有泰語字幕時是英文發音，廣東話發音時是英文字幕；第四片ＭＯ
      ＲＴＡＬ．ＫＯＭＢＡＴ（魔宮帝國），第一幕出現ＡＰＳ公司字樣，出現英
      文與泰文的片名，及泰語警示語，接著泰語片名，有泰語字幕，英文發音各情
      ，有原審法院九十二年六月二十六日勘驗筆錄，足證被告等所辯，信而有徵。
（三）本件偵查中，檢察官為查明其經過，就泰國ＶＩＧＩＴＡＬ公司，有無授權泰
      國ＡＰＳ公司重製發行ＶＩＲＵＳ（異形總動員）、ＭＯＲＴＡＬ．ＫＯＭＢ
      ＡＴ（魔宮帝國）、ＬＯＳＴ．ＩＮ．ＳＰＡＣＥ（ＬＩＳ太空號）、ＴＨＥ
      ．ＣＯＲＲＵＰＴＯＲ（魔鬼英豪）之影音光碟；泰國ＡＰＳ公司有無授權台
      灣西霸公司在台灣重製及發行影音光碟（ＶＣＤ），及ＶＩＧＩＴＡＬ公司、
      ＡＰＳ公司在泰國是否為合法成立之公司等事項，請泰國貿易經濟辦事處商務
      組代查。泰國貿易經濟辦事處函覆「說明２．有關ＭＰＡ（財團法人電影及錄
      影著作保護基金會）函查問泰國ＡＰＳ公司有無授權台灣西霸公司等事宜。本
      處九十年六月二十九日致函泰國ＡＰＳ公司，並於九十年七月十七日收到該公
      司電傳回覆，聲明本身為泰國地區影音光碟影片之製作人，權利購買人及發行
      人，並按照泰國法律以股份有限公司型態向商務部商業登記廳登記。３．泰國
      ＡＰＳ公司說明曾同意台灣西霸公司為台灣地區泰語發音之製成品ＶＣＤ總發
      行人。復於九十年八月十三日函覆泰國ＶＩＧＩＴＡＬ公司及泰國ＡＰＳ公司
      均係在泰國合法設立登記之公司，惟對有關泰國ＡＰＳ公司與台灣西霸公司及
      泰國ＶＩＧＩＴＡＬ公司所簽署的合約是否合法有效一事，泰國貿易經濟辦事
      處商務組於九十年七月二十日致函泰國ＡＰＳ公司迄未有任何回應，有台灣桃
      園地方法院檢察署函、泰國貿易經濟辦事處商務組九十年七月二十三日、九十
      年八月十三日函在卷可查（見九十年度偵字第七七四三號卷第九十六頁、第九
      十七頁、第一○八頁至第一二二頁）。原審法院再函請泰國貿易經濟辦事處商
      務組代查詢泰國ＶＩＧＩＴＡＬ公司有無授權泰國ＡＰＳ公司重製發行ＶＩＲ
      ＵＳ（異形總動員）、ＭＯＲＴＡＬ．ＫＯＭＢＡＴ（魔宮帝國）、ＬＯＳＴ
      ．ＩＮ．ＳＰＡＣＥ（ＬＩＳ太空號）、ＴＨＥ．ＣＯＲＲＵＰＴＯＲ（魔鬼
      英豪）四片之ＶＣＤ，及泰國ＭＯＮＧＫＯＬ公司有無授權泰國ＶＩＧＩＴＡ
      Ｌ公司重製發行上述三片（「ＶＩＲＵＳ」除外）之ＶＣＤ之事項。泰國貿易
      經濟辦事處多次向泰國ＭＯＮＧＫＯＬ公司、泰國ＶＩＧＩＴＡＬ公司及泰國
      ＡＰＳ公司查詢，上開各公司拒絕說明一節，亦有泰國貿易經濟辦事處商務組
      九十二年五月九日函在卷足稽。亦足徵被告等所辯，西霸公司係與泰國ＡＰＳ
      公司簽約，經ＡＰＳ公司授權，彰彰甚明。
（四）被告甲○○之西霸公司與泰國ＡＰＳ公司既確簽訂有經銷權合約，由ＡＰＳ公
      司依合約寄送母片一百部至西霸公司交予台灣壓片公司各製作一千片後，再由
      西霸公司以ＡＰＳ公司自泰國寄送至台灣之影片封套包裝後，交予被告乙○○
      經營之大船公司銷售，該簽約之人係西霸公司實際負責人伍文龍，又為被告甲
      ○○之配偶，被告甲○○由自己配偶處求證已得合法授權，其主觀上認知已經
      合法授權，亦與情理無違。此外復查無其他積極證足資證明被告甲○○有侵害
      告訴人美商環球公司、美商新線公司著作權之故意。大船公司之負責人被告乙
      ○○為西霸公司經銷，更無故意可言。
五、原審對被告甲○○部分，認無犯罪之故意，不能證明其犯罪，為其無罪之諭知，
    於法並無不合。公訴人依據上訴人之聲請，仍指被告甲○○犯罪，核無理由，此
    部分上訴應予駁回。
六、至被告乙○○部分，原審認公訴人起訴其涉犯之著作權第九十三條第三款之罪，
    依同法第一百條之規定須告訴乃論。而美商環球公司、美商新線公司提出之刑事
    委任狀、告訴代理人財團法人電影及錄影著作保護基金會提出之刑事告訴狀均是
    對西霸公司及負責人甲○○提出告訴，並未對被告乙○○提出告訴，因而對被告
    乙○○諭知不受理之判決，固非無見。惟查告訴乃論之罪，對共犯之一人告訴，
    其效力及於他共犯，刑事訴訟法第二百三十九條前段定有明文。本件告訴人美商
    環球公司、美商新線公司，雖僅對告甲○○提出告訴，但其後均指訴被告乙○○
    為共犯，公訴人起訴亦認被告乙○○與甲○○涉犯著作權法第九十三條第三款之
    罪，二人應論以共同正犯。被告甲○○於九十年四月十日警訊時亦供稱「本公司
    委託大船公司乙○○販賣」等語。是依公訴之事實，二人為共犯，則告訴人之告
    訴，其效力自及於被告乙○○，法院應為實體之判決，原審法院程序上公訴不受
    理之判決，自有未當，而無可維持。檢察官依據告訴人之聲請，指被告乙○○仍
    有犯罪之故意及分擔犯行，雖不足採，但原判決此部分既有可議，自應由本院將
    之撤銷改判（其餘被訴妨害風化部分，並未上訴）。被告乙○○被訴違反著作權
    法部分，不能證明犯罪，自應為無罪之諭知。
七、據上論斷，應依刑事訴訟法第三百六十八條、第三百六十九條第一項前段、第三
    百六十四條、第三百零一條第一項，判決如主文。
本案經檢察官陳明光到庭執行職務。
中　　　華　　　民　　　國　　九十三　　年　　十一　　　月　　　十　　　日
                              臺灣高等法院刑事第二十庭
                                  審判長法  官  趙　功　恆
                                        法  官  李　春　地
                                        法  官  李　世　貴
右正本證明與原本無異。
如不服本判決，應於收受送達後十日內向本院提出上訴書狀，其未敘述上訴之理由者
並得於提起上訴後十日內向本院補提理由書（均須按他造當事人之人數附繕本）。
被告乙○○部分，不得上訴。
                                        書記官  孫　佩　琳
中　　　華　　　民　　　國　　九十三　　年　　 十一 　　月　　　十　　　日
